臺灣高等法院臺南分院民事裁定
110年度抗字第35號
抗  告  人  彭雪萍  


上列抗告人因與相對人蔡坤等42人間分割共有物事件，對於中華
民國110年1月14日臺灣嘉義地方法院所為裁定(110年度補字第11
號)，關於訴訟標的價額核定部分，提起抗告，本院裁定如下： 
    主  文
原裁定關於核定訴訟標的價額部分廢棄。
本件訴訟標的價額核定為新台幣陸拾陸萬肆仟肆佰伍拾元。
    理  由
一、抗告意旨略以:伊以相對人蔡坤、蔡信道、蔡石、蔡海武、
    蔡坤芳、蔡喜作、蔡金堅、蔡慶爐、蔡金獅、蔡慶賢、蔡其
    德、蔡銘輝、蔡清輝、蔡全益、蔡政一、蔡國文、蔡春男、
    蔡國材、蔡萬枝、蔡隆盛、蔡英綢、蔡明星、蔡宗憲、蔡金
    龍、蔡嘉民、蔡禮鴻、侯昭治、蔡佩珊、蔡秋慧、薛美玉、
    蔡義夫、蔡信吉、蔡東昇、蔡明哲、蔡金生、劉炳林、蔡清
    溪、蔡清福、蔡宏啓、蔡錦秀、蔡錦旭、陳淑媛等42人(下
    稱蔡坤等42人)為被告向原審法院起訴請求分割坐落嘉義縣○
    ○鄉○○段00地號土地(下稱系爭土地)事件，因伊係原審法院1
    08年度司執字第14195號強制執行事件(下稱系爭強制執行事
    件)於第一次拍賣時，以新臺幣(下同)66萬4,450元買受系爭
    土地之應有部分1/24，而成為共有人，故本件起訴之訴訟標
    的價額應核定為66萬4,450元，原裁定以系爭土地之公告現
    值做為計算訴訟標的金額之基準，顯係違誤，爰提起抗告，
    請求廢棄原裁定等語。
二、按核定訴訟標的之價額，應依起訴時之交易價額核定之。此
    觀民事訴訟法第77條之1第2項規定自明。所謂交易價額，應
    以市價為準。土地公告現值係直轄市或縣（市）政府依平均
    地權條例第46條規定，對土地價值逐年檢討、調整、評估之
    結果，雖非不得據為核定訴訟標的價額之參考，但非當然與
    市價相當。若原告起訴時訴訟標的之實際市場成交價額低於
    或高於公告現值，仍應以實際市場交易價額為準(最高法院1
    10年度台抗字第139號裁定意旨參照)。因土地公告現值僅為
    稅捐機關課徵土地增值稅之基準，與土地交易價額未必相當
    。
三、查系爭土地之應有部分1/12，業據系爭強制執行事件拍賣在
    案，抗告人與訴外人陳淑萍於108年8月14日以132萬8,899元
    拍定，並於108年11月11日繳清價款，有不動產拍賣筆錄(第
    一次)為據(見本院卷第27-28頁），業據本院調取系爭強制
    執行事件全卷核閱無訛。是抗告人取得系爭土地應有部分1/
    24〔1/12÷2＝1/24，另1/24應有部分由陳淑萍取得〕之拍定價
    格共66萬4,450元（計算式：132萬8,899÷2＝66萬4,449.5，
    元以下四捨五入），而上開拍定價格之拍定時點與起訴時之
    110年1月3日僅相距1年餘，較諸系爭土地106年11月之公告
    現值所換算之土地價格，顯較趨近於系爭土地起訴時客觀之
    市場交易價格，應可作為系爭土地起訴時交易價額之基準。
    原裁定逕以系爭土地106年11月之公告現值每平方公尺2,700
    元作為核定訴訟標的價額之基準，因認本件訴訟標的價額為
    179萬2,506元（計算式：系爭土地面積共15933.39平方公尺
    ×108年土地公告現值均2,700元×抗告人應有部分比例1/24＝1
    79萬2,506元），顯有未合。從而，抗告人與蔡坤等42人間
    請求分割共有物事件，其訴訟標的價額，應核定為66萬4,45
    0元。抗告意旨指摘原裁定核定系爭土地之訴訟標的價額不
    當，聲明廢棄，為有理由。爰由本院將原裁定廢棄，並核定
    本件訴訟標的價額如主文第二項所示。又原裁定關於上開核
    定訴訟標的價額既經廢棄，原裁定命抗告人補繳裁判費部分
    即失所依據，應俟本裁定確定後，依確定裁定核定訴訟標的
    價額以計算第一審裁判費。
四、據上論結，本件抗告為有理由，依民事訴訟法第492條，裁
    定如主文。 　　
中　　華　　民　　國　　110 　年　　3 　　月　　3 　　日
                       
　　　　　　　　  民事第五庭   審判長 法  官  吳森豐

                                      法  官  郭貞秀

                                      法  官  孫玉文
上為正本係照原本作成。
不得抗告。
中　　華　　民　　國　　110 　年　　3 　　月　　3 　　日

                                      書記官  黃雁勤